【裁判字號】    98,消債更,253
【裁判日期】    980814
【裁判案由】    更生事件
【裁判全文】
台灣台中地方法院民事裁定           98年度消債更字第253號
    聲  請  人
    即  債務人  陳俋之即陳秋.
                          號房.
上列聲請人即債務人與債權人國泰世華商業銀行股份有限公司、
台灣土地銀行股份有限公司、安泰商業銀行股份有限公司、台新
國際商業銀行股份有限公司、中國信託商業銀行股份有限公司、
台灣金聯資產餐理股份有限公司、甲○○○間因消費者債務清理
事件，聲請更生，本院裁定如下：
    主    文
債務人更生之聲請駁回。
聲請費用由聲請人負擔。
    理    由
一、按債務人對於金融機構因消費借貸、自用住宅借款、信用卡
    或現金卡契約而負債務，在聲請更生或清算前，應提出債權
    人清冊，以書面向最大債權金融機構請求協商債務清償方案
    並表明共同協商之意旨，消費者債務清理條例第151條第1項
    定有明文。又聲請更生或清算不合程式或不備其他要件者，
    法院應以裁定駁回之，但其情形可以補正者，法院應定期間
    先命補正，復為同條例第8條所明定。次按，關於第153條部
    分：(一)本條例第 153條所稱提出協商請求，係指債務人依本
    條例第151條第1項規定提出債權人清冊，並以書面向最大債
    權金融機構表明請求共同協商債務清償方案，(二)本條例第15
    3條所稱開始協商，係指最大債權金融機構依本條例第151條
    第 3項，通知債務人為債務清償之協商，(三)債務人受最大債
    權金融機構通知協商債務清償方案，二次無正當理由未到場
    者，視同未請求協商，辦理消費者債務清理事件應行注意事
    項第44條定有明文。又債務人有虛報債務、隱匿財產，或對
    於債權人中之一人或數人允許額外利益，情節重大，法院應
    不認可更生方案；又聲請更生或清算不合程式或不備其他要
    件者，法院應以裁定駁回之，但其情形可以補正者，法院應
    定期間先命補正；又債務人經法院通知，無正當理由而不到
    場，或到場而不為真實之陳述，或拒絕提出關係文件或為財
    產變動狀況之報告，更生之聲請應駁回之，同條例第63條第
    1項第9款亦定有明文。
二、查本件債務人向本院聲請更生，雖主張：其有不能清償債務
    情事，前已提出債權人清冊，以書面向最大債權金融機構請
    求共同協商債務清償方案，惟協商不成立，且其無擔保或無
    優先權之債務總額未逾新臺幣 1,200萬元，復未經法院裁定
    開始清算程序或宣告破產云云。債務人確有對於金融機構因
    消費借貸、自用住宅借款、信用卡或現金卡契約而負債務，
    並確曾於97年 5月26日透過歐東洋律師發函通知最大債權銀
    行之事實，惟據最大債權銀行國泰世華商業銀行股份有限公
    司陳稱：依「金融機構辦理消費者債務清理條例前置協商作
    業準則」規定，債務人欲向最大債權銀行聲請前置協商時，
    須附必要之文件，始得開始與最大債權銀行進行共同協商債
    務清償方案，否則即視從未請求前置協商。本件債務人雖曾
    以書面向最大債權銀行請求共同協商債務清償方案，但其所
    提供之必要文件不備，不符規定，並經債權人屢次以電話方
    式及郵件通知補正，逾期不予補正，致遭最大債權銀行以必
    要文件不備件處理，視為從未請求前置協商，此有國泰世華
    商業銀行股份有限公司之陳報狀在卷可稽。如是，本件債務
    人聲請更生，既未遵循消費者債務清理條例第151條第1項之
    規定先行債務協商，且上開欠缺又屬無從補正，依上說明，
    自應駁回其更生之聲請。
三、次查，債務人於98年2月6日提出本件更生聲請時，在其債權
    人清冊中列有台新國際商業銀行股份有限公司（ 9,000元）
    、中國信託商業銀行股份有限公司（ 139,000元）、台灣金
    聯資產餐理股份有限公司（60,000元）等三債權人，惟該三
    筆債權，業據債務人清償完畢，此有上開三債權人之陳報狀
    在卷可按，嗣本院98年 7月15日訊問時，債務人自陳上開債
    權是伊陸續從95年跟我姑姑借錢等語，並將其姑姑甲○○○
    之債權600,000元列入債權清冊。如是，債務人既已向其姑
    姑借款清償上開債權人之債權，於聲請更生時又將之列入
    債權人清冊，顯然係虛列債務。如是，本件縱法院准予開始
    更生，其更生方案亦難取得債權人之可決，從而更生程序之
    進行僅在浪費社會資源，債務人之請求即屬欠缺程序保護之
    正當性。雖言上開事由，尚非判斷是否准予更生之標準，惟
    若必須准予更生，接續必須進行裁定公告（消費者債務清理
    條例47條）、債權人申報債權（第47條）、財產登記（第48
    條）、製作債權表（第33條）、債權表是否確定（第36條債
    權人、債務人得聲明異議）、提出正式更生方案（第53條）
    、召開債權人會議（第38條至第41條、第57條至第60條可、
    否決更生方案）、更生轉清算（第61條至第64條否決更生方
    案，法院又無法逕予認可）、拍賣債務人財產（若有財產，
    債務人是否願意拍賣其財產，亦屬有疑）、分配、裁定終止
    清算程序（第 85條、第129條）、發函債權人、債務人對免
    責、不免責之意見（第136條）、法院再裁定不免責（第133
    條、第 134條）等相關程序，徒增程序之浪費，毫無實益可
    言，附予敘明。
四、綜上所述，本件債務人聲請更生，既未遵循消費者債務清理
    條例第151條第1項之規定先行債務協商，且上開欠缺又屬無
    從補正，矧債務人之請求顯欠缺程序之必要，揆諸首引法條
    規定，應駁回之。爰依消費者債務清理條例第8條、第15 條
    、民事訴訟法第95條、第78條裁定如主文。
中    華    民    國    98    年    8     月    14    日
                  民事庭法  官   顏世傑
上為正本係照原本作成。
如不服本裁定，應於裁定送達後10日內，以書狀向本院提出抗告
，並繳納抗告費新臺幣1000元。
中    華    民    國    98    年    8     月    14    日
                        書記官   葉家顯


司法院資訊處製作；財團法人民間司法改革基金會備份。
